臺灣花蓮地方法院刑事判決　　　　　　　100年度易緝字第6號
公　訴　人　臺灣花蓮地方法院檢察署檢察官
被　　　告　林福治
上列被告因違反森林法案件，經檢察官提起公訴（99年度偵字第
3558號），被告於準備程序中就被訴事實為有罪之陳述，經告知
簡式審判程序之旨，並聽取當事人之意見後，本院裁定由受命法
官獨任進行簡式審判程序，並判決如下：
    主  文
林福治結夥二人以上，竊取森林主產物，為搬運贓物使用車輛，
處有期徒刑捌月，併科罰金新臺幣伍萬捌仟陸佰元，罰金如易服
勞役，以新臺幣壹仟元折算壹日。
    事  實
一、林福治曾因違反毒品危害防制條例案件，經本院以99年度花
    簡字第264號判決判處有期徒刑4月，如易科罰金，以新臺幣
    1千元折算1日確定；復因竊盜案件，經本院以99年度訴字第
    240號判決判處有期徒刑5月，如易科罰金，以新臺幣1 千元
    折算1 日確定；又因違反毒品危害防制條例案件，經本院以
    99年度玉簡字第103號判決判處有期徒刑5月，如易科罰金，
    以新臺幣1千元折算1日確定，仍在執行中（均不構成累犯）
    。
二、林福治與范姜群榮（業經本院以99年度易字第383 號案件審
    結）共同基於意圖為自己不法所有之犯意聯絡，於民國99年
    7月17日12時許（起訴書誤載為同年月12 時許），由范姜群
    榮駕駛其單獨於同年月10日16時許，在花蓮縣玉里鎮樂合里
    南通蕉山產業道路旁所竊得之黃志豐所有車牌號碼 IB-6722
    號自用小貨車（懸掛車牌號碼Z5-0170 號車牌）搭載林福治
    前往花蓮縣卓溪鄉○○村○○○道之林務局玉里事業區第52
    林班地內（林福治對於范姜群榮竊取前開車輛部分不知情）
    ，在中平林道3.5公里交岔路口左轉前開玉里事業區第52 林
    班地處，徒手竊取國有森林主產物牛樟木殘材8 塊（濕重共
    293公斤，被害山價即贓額為新臺幣〔下同〕2萬9千3百元）
    ，得手後欲將前開牛樟木殘材載運下山，共同將前開牛樟木
    殘材中之6塊搬至上開自用小貨車，2塊尚未搬至上開自用小
    貨車時，為警會同行政院農業委員會花蓮林區管理處玉里工
    作站人員當場查獲，並扣得前開牛樟木殘材8 塊及前開自用
    小貨車1台（均已發還被害人）。
三、案經花蓮縣警察局玉里分局報告臺灣花蓮地方法院檢察署檢
    察官偵查起訴。
    理  由
壹、程序事項：
    查被告林福治所犯係死刑、無期徒刑、最輕本刑為3 年以上
    有期徒刑以外之罪，其於準備程序就上揭被訴事實為有罪之
    陳述，經告知簡式審判程序之旨，並聽取當事人之意見後，
    本院認無不得或不宜改依簡式審判程序進行之處，業已依刑
    事訴訟法第273條之1第1 項、第284條之1，裁定進行簡式審
    判程序，是本件之證據調查，依同法第273條之2規定，不受
    同法第159條第1項、第161條之2、第161條之3、第163條之1
    及第164條至第170條規定之限制，合先敘明。
貳、實體事項：
一、上揭事實，業據被告林福治於警詢時、偵查中及本院準備程
    序及審判中迭承不諱（見警卷第14至16頁、偵卷第47至48頁
    、本院卷第20至21頁、第27頁、第30頁），並據共同被告范
    姜群榮於本院準備程序及審理時供陳明確（見本院99年度易
    字第383號卷第69至70頁、第105頁、第107至108頁），核與
    告訴人黃志豐於警詢時指訴、證人即花蓮林區管理處玉里工
    作站技術士黃崇智證述情節相符（見警卷第17至21頁），並
    有行政院農委會花蓮林區管理處玉里工作站出具之贓物保管
    條、黃志豐出具之贓物認領保管單、森林被害告訴書、牛樟
    木（殘材）山價價格查定書、贓物材積調查表、99.07.17玉
    里事業區52林班查獲林福治、范姜群榮盜伐牛樟殘材位置示
    意圖、花蓮縣警察局車輛協尋電腦輸入單、車輛詳細資料報
    表、搜索扣押筆錄、扣押物品目錄表各1 紙、現場查獲照片
    共4張附卷可稽（見警卷第22至29頁、第31頁、第39 頁、第
    40至41頁、第43頁、第57至58頁），足認被告自白與事實相
    符，應堪採信。本件事證明確，被告犯行洵堪認定，應依法
    論科。
二、按竊盜罪既遂與未遂之區別，應以所竊之物已否移入自己權
    力支配之下為標準。若已將他人財物移歸自己所持，即應成
    立竊盜既遂罪。至其後將已竊得之物遺棄逃逸，仍無妨於該
    罪之成立（最高法院17年上字第509 號判例參照）。共同被
    告范姜群榮於審理時供陳：伊與林福治先將牛樟木殘材8 塊
    集合至前開自用小貨車旁準備搬上車，已將其中6 塊搬上車
    ，其中2塊尚未搬上車時，即為警查獲等語（見本院99 年度
    易字第383號卷第105頁），是被告既已將牛樟木殘材8 塊集
    合至前開自用小貨車旁，並將其中6 塊搬上前開自用小貨車
    ，顯已將所竊物品移歸自己所持而置於自己權力支配之下。
    次按森林係指林地及其群生竹、木之總稱，森林法第3條第1
    項定有明文。經查，被告竊取牛樟木之地點係在花蓮縣卓溪
    鄉秀姑巒事業區第52林班地，為森林法所指之森林無訛。復
    按國有林產物之種類、處分方式與條件、林產物採取、搬運
    、轉讓、繳費及其他應遵行事項之處分規則，由中央主管機
    關定之，森林法第15條第3 項定有明文，行政院農業委員會
    據此訂頒國有林林產物處分規則，其第3條第1款明訂：主產
    物：指生立、枯損、倒伏之竹木及殘留之根株、殘材。被告
    所竊得之牛樟木，當屬森林主產物無疑。被告竊取森林主產
    物牛樟木，為搬運贓物，而使用自用小貨車，核其所為，係
    犯森林法第52條第1項第4款、第6 款之結夥二人以上，竊取
    森林主產物，為搬運贓物使用車輛罪。公訴意旨認被告係涉
    犯森林法第50條、刑法第320條第1項之竊盜罪嫌，尚有未洽
    ，惟因二者基本社會事實同一，爰依法變更起訴法條。被告
    與共同被告范姜群榮就上開犯行之間，有犯意聯絡及行為分
    擔，為共同正犯。爰審酌被告不知珍惜森林資源，竊取森林
    內倒伏之牛樟木，損害國家財產，並危害該森林中之生態環
    境及保育，其正值壯年，不思以己力賺取生活所需，隨意竊
    取他人物品，實無足取，兼衡其犯罪動機、目的、手段，所
    竊產物之價值，共同被告范姜群榮業經本院以99年度易字第
    383號判決判處有期徒刑1年，併科罰金新臺幣5萬8千6 百元
    ，罰金如易服勞役，以新臺幣1千元折算1日，共同被告范姜
    群榮多次因竊盜案件經本院判處罪刑確定並執行完畢，復為
    本件犯行，構成累犯，又多次因竊盜案件，經本院判處罪刑
    確定，甫於99年3月23 日縮短刑期假釋出監（交付保護管束
    ，保護管束至99年7月18 日止），竟在假釋期間內再犯本件
    犯行，被告則有施用毒品2次及竊盜1次前科經本院判處罪刑
    確定之前科，相較於共同被告范姜群榮素行較佳，及犯罪後
    坦承犯行之態度等一切情狀，量處主文所示之刑。又按犯森
    林法第52條之加重竊取森林主、副產物罪，應併科之罰金，
    以贓額2倍以上，5倍以下為其額度，而所謂「贓額」係指竊
    取之森林主、副產物之價額（最高法院86年度台上字第6566
    號判決意旨參照），且贓額之計算，以原木山價為準，並不
    以交易價格之市價為準（最高法院81年度台上字第1758號判
    決意旨參照），本件被告所竊得之牛樟木8塊濕重共293公斤
    ，價格共計2萬9千3 百元，有森林被害告訴書、牛樟木（殘
    材）山價價格查定書、贓物材積調查表各1 份附卷可稽（見
    警卷第22至24頁），爰依森林法第52條之規定，併科2 倍贓
    額即5萬8千6百元之罰金，並依刑法第42條第3項前段之規定
    諭知罰金易服勞役之折算標準（按森林法於87年5月27 日修
    正時，相關罰金條文均已修正為以新臺幣為貨幣單位，雖同
    法第52條並未明示其罰金之單位，惟其用語既為併科贓額 2
    倍以上5倍以下罰金，解釋上同法第52 條罰金之貨幣單位自
    應與其他條文同，而以新臺幣為貨幣單位，併予敘明）。至
    於前開自用小貨車雖係供被告搬運贓物之用，然係被告所竊
    取，非被告所有，業經證人黃志豐證述綦詳，並有花蓮縣警
    察局車輛協尋電腦輸入單、車輛詳細資料報表、黃志豐出具
    之贓物認領保管單各1份在卷可憑（見警卷第20至21 頁、第
    39 至41頁、第43頁），爰不為沒收之諭知，附此敘明。
據上論斷，應依刑事訴訟法第273條之1第1項、第299條第1 項前
段、第300條，森林法第52條第1項第4款、第6款，刑法第11條前
段、第28條、第42條第3項前段，判決如主文。
本案經檢察官簡淑如到庭執行職務
中    華    民    國   100    年    2    月    21    日
                  刑事第二庭    法  官  林季緯
以上正本證明與原本無異。
如不服本判決應於收受送達後10日內向本院提出上訴書狀，並應
敘述具體理由。其未敘述上訴理由者，應於上訴期間屆滿後20日
內向本院補提理由書(均須按他造當事人之人數附繕本)「切勿逕
送上級法院」。
中    華    民    國   100    年    2     月    22    日
                                書記官
附錄本判決論罪之法律條文：
森林法第52條第1項第4款、第6款：
竊取森林主、副產物而有左列情形之一者，處6月以上5年以下有
期徒刑，併科贓額2倍以上5倍以下罰金：
一、於保安林犯之者。
二、依機關之委託或其他契約，有保護森林義務之人犯之者。
三、於行使林產採取權時犯之者。
四、結夥二人以上或僱使他人犯之者。
五、以贓物為原料，製造木炭、松節油、其他物品或培植菇類者
    。
六、為搬運贓物，使用牲口、船舶、車輛，或有搬運造材之設備
    者。
七、掘採、毀壞、燒燬或隱蔽根株，以圖罪跡之湮滅者。
八、以贓物燃料，使用於礦物之採取，精製石灰、磚瓦或其他物
    品之製造者。
前項未遂犯罰之。
第1項第5款所製物品，以贓物論，沒收之。